【裁判字號】    94,訴,4112
【裁判日期】    950119
【裁判案由】    妨害自由等
【裁判全文】
臺灣高雄地方法院刑事判決              94年度訴字第4112號
公  訴  人  臺灣高雄地方法院檢察署檢察官
被      告  戊○○
                      35號
被      告  甲○○
上列被告因妨害自由等案件，經檢察官提起公訴（94年度核退偵
字第644 號），本院判決如下：
    主  文
戊○○乘他人急迫貸以金錢，而取得與原本顯不相當之重利，處
有期徒刑月，如易科罰金，以佰元折算壹日；又共同以非法
方法，剝奪人之行動自由，處有期徒刑月，如易科罰金，以
佰元折算壹日。應執行有期徒刑伍月，如易科罰金，以佰元折
算壹日。
王鈺婷共同以非法方法，剝奪人之行動自由，處有期徒刑貳月，
如易科罰金，以佰元折算壹日。
    事  實
一、戊○○明知乙○○需錢孔急，竟基於重利之犯意，於民國94
    年3 月31日，在高雄縣梓官鄉○○○路路旁，經甲○○介紹
    ，以借款新台幣（下同）10萬元，每5 日為1 期，每期利息
    7,500 元，先預扣1 期之利息7500元之方式巧取利益後，實
    際貸予92,500元給乙○○，由甲○○及丁○○擔任保證人，
    乙○○並簽立面額10萬元之本票共3 紙，且由丁○○提供其
    所有之車牌號碼ZW-5916 號之自小客車以供擔保。其後，戊○○即以每5 日收取利息7,500 元，月息達45％之與原本顯
    不相當之利息。嗣因乙○○無力負擔貸款及利息，甲○○與
    丁○○遂應戊○○之要求，於94年4 月30日晚上8 時許，由
    丁○○駕駛上開自小客車將乙○○、王鈺婷載往戊○○位於
    高雄縣梓官鄉○○村○○○路保生一巷35號住處，於同日晚
    上8 時20分至30分許抵達戊○○住處後，戊○○與甲○○竟
    共同基於剝奪人行動自由之犯意聯絡，由甲○○持戊○○所
    交付之手銬將乙○○雙手反銬於背後，戊○○遂駕車將乙○○帶往戊○○住處附近公園，再由王鈺婷將手銬解開，要求
    乙○○籌措款項，然乙○○未能取得款項，至同日晚上12時
    許，戊○○復載同乙○○前往漁港路旁之「海友檳榔攤」，
    惟乙○○仍未能商得借款，戊○○即依其與乙○○之前開約
    定，將丁○○之車號ZW-591 6號自小客車留置作為抵押，遲
    至近翌日凌晨2 時許始讓乙○○離去，總計剝奪乙○○行動
    自由達5 小時餘許。嗣於同年5 月2 日10時許，甲○○、丁○○、丙○○等人偕同乙○○返回乙○○位於高雄縣六龜鄉
    義寶村河邊巷36號住處籌措款項時，經乙○○之母秦陳玉對
    發覺而報警，始悉上情。
二、案經乙○○訴由高雄縣政府警察局六龜分局報請臺灣高雄地
    方法院檢察署檢察官偵查起訴。
    理  由
壹、程序部分：
一、按被告以外之人於審判外之言詞或書面陳述，除法律有規定
    者外，不得作為證據；而被告以外之人於審判外之陳述，雖
    不符刑事訴訟法第159 條之1 至第159 條之4 之規定，而經
    當事人於審判程序同意作為證據，法院審酌該言詞陳述或書
    面陳述作成時之情況，認為適當者，亦得為證據，刑事訴訟
    法第159 條第1 項、第159 條之5 第1 項分別定有明文。
二、刑事訴訟法第159 條第1 項所謂「被告以外之人」，包含被
    害人、告訴人、證人、共同被告等，是以渠等於審判外之言
    詞，係屬傳聞證據，原則上並無證據能力。本件證人丁○○
    、告訴人乙○○於警詢之陳述，均屬被告以外之人於審判外
    之言詞陳述，且告訴人乙○○於本院審理之證詞與警詢之證
    述情節大致相符，惟被告等於本院言詞辯論終結前均同意上
    開證人於警詢之證詞可採為證據，依刑事訴訟法第159 條之
    5 第1 項規定，本院審酌丁○○、乙○○於警詢之證述，乃
    係基於親身見聞之陳述，作成過程並無不適當之情形，復對
    於乙○○之被害過程之待證事實，具相當關聯性，依刑事訴
    訟法第159 條之5 第1 項規定，應有證據能力。
貳、實體部分：
一、上開事實，業據被告等於本院審理時坦稱明確（見本院卷第
    65頁），並經告訴人乙○○於警詢（見警卷第5 頁至第7 頁
    、94年度核退偵字第644 號卷（以下簡稱偵卷）第5 頁至6
    頁）、本院審理（見本院卷第57頁至第62頁）證述綦詳，核
    與證人丁○○於警詢之證詞大致相符（見警卷第12頁至第15
    頁、偵卷第644 號卷第7 頁至第8 頁），並有借條1 紙（見
    偵卷第9 頁）在卷可考。是被告等上開自白與事實相符，自
    可採為認定事實之證據。且查：
    (一)上開借條上雖記載：乙○○向戊○○商借新台幣10萬元整
      當日銀貨兩訖，毫無短欠等語，但告訴人向被告戊○○借
      款10萬元，預先扣除利息7,500 元後，每5 日尚須給付利
      息7, 500元給被告戊○○，並以丁○○所有之自小客車抵
      押，且需簽立本票3 紙交付被告戊○○，經被告戊○○坦
      稱於卷，並有上開證據可證。是認被告戊○○名義上雖貸
      予10萬元給告訴人，然而實際上其僅交付92,500元甚明。
      被告戊○○實際上僅貸予92,500元予告訴人，卻收取每5
      日7,500 元之利息，月息高達百分之45之重利，自屬與原
      本顯不相當。
    (二)告訴人於警詢及本院均證稱：因我有急用，要還其他的債
      務，所以才經由王鈺婷介紹向戊○○借貸等語，被告戊○○於本院亦供稱：乙○○跟3 至4 個地下錢莊借錢，地下
      錢莊現在在逼乙○○，所以王鈺婷請我先借乙○○10萬元
      ，先還地下錢莊等語（見本院卷第15頁）。顯見告訴人係
      因急需用錢，始前往借款，再者，被告戊○○借款收取重
      利，借款人若非陷於急需用錢之際，實無必要透過被告王
      鈺婷接洽，並向被告戊○○借款，忍受高利壓迫之理。足
      證被告戊○○乃係乘他人急迫而貸以金錢，以取得與原本
      顯不相當之重利。
    (三)本件事證明確，被告戊○○承他人急迫貸以金錢，而取得
      與原本顯不相當之重利，並與被告王鈺婷剝奪他人行動自
      由等犯行，均堪以認定。
二、核被告戊○○所為，係犯刑法第344 條之普通重利罪，並與
    被告王鈺婷均犯同法第30 2條第1 項以非法方法剝奪人之行
    動自由罪。被告戊○○與王鈺婷就以非法方法剝奪人之行動
    自由罪間，有犯意聯絡及行為分擔，均為共同正犯。被告戊○○所犯上開二罪，罪名各別，行為互異，應分論併罰。
三、爰審酌被告戊○○乘他人急迫而貸與金錢，從中牟取重利，
    其行為危害社會經濟秩序，又因告訴人無能如期繳納利息，
    竟與被告王鈺婷共同以手銬將告訴人雙手反銬，拘束其自由
    ，危害告訴人之身心安全甚鉅，本應重懲；惟考量被告戊○○僅於82年間有麻醉藥品管理條例前科，被告王鈺婷則無任
    何前科紀錄，有臺灣高等法院被告前案紀錄表、臺灣高雄地
    方法院被告院內索引卡紀錄表各2 份在卷可佐，足見被告戊○○素行尚可，被告王鈺婷則素行良好，而告訴人於本院審
    理時表示願意原諒被告等語（見本院卷第62頁），被告2 人
    當庭表示歉意，已有悔過之意（見本院卷第65頁），及被告
    王鈺婷年僅19歲，年輕識淺，應屬一時失慮而觸法，被告戊○○處與主導地位，犯罪情節較重等一切情狀，分別量處如
    主文所示之刑，並就被告戊○○部分定其應執行刑，且均諭
    知易科罰金之折算標準。至被告犯罪所用之手銬1 個，並未
    扣案，告訴人未實際檢視，本院僅能以屬相類似於手銬等器
    具視之，該等相類似手銬之器具係用以剝奪告訴人行動自由
    所用之物，因未扣案，形體無從特定，為免日後執行困難，
    不為沒收之諭知。
據上論斷，應依刑事訴訟法第299 條第1 項前段，刑法第28條、
第302 條第1 項、第344 條、第41條第1 項前段，罰金罰鍰提高
標準條例第1 條前段、第2 條，判決如主文。
中    華    民    國    95    年    1     月    19    日
                  刑事第六庭    審判長法  官  簡志瑩
                                      法  官  林柏壽
                                      法  官  楊佩蓉
以上正本證明與原本無異。
如不服本判決，應於收受送達後10日內向本院提出上訴書狀。
                                      書記官  翁淑珮
中    華    民    國    95    年    1     月    19    日
附錄本案論罪科刑法條全文：
刑法第302條第1項
私行拘禁或以其他非法方法，剝奪人之行動自由者，處5 年以下
有期徒刑、拘役或300 元以下罰金。
刑法第344條
乘他人急迫、輕率或無經驗貸以金錢或其他物品，而取得與原本
顯不相當之重利者，處1 年以下有期徒刑、拘役或科或併科1 千
元以下罰金。


司法院資訊處製作；財團法人民間司法改革基金會備份。
